【裁判字號】    98,台上,1568
【裁判日期】    980827
【裁判案由】    損害賠償
【裁判全文】
最高法院民事判決            九十八年度台上字第一五六八號
上  訴  人  甲  ○
訴訟代理人  林憲同律師
被 上訴 人  乙○○○○○○出版發展股份有限公司台灣分公司
法定代理人  丁○○
被 上訴 人  丙○○
上列當事人間請求損害賠償事件，上訴人對於中華民國九十八年
四月十四日台灣高等法院判決（九十六年度重訴字第五一號），
提起上訴，本院裁定如下：
    主  文
上訴駁回。
上訴訴訟費用由上訴人負擔。
    理  由
本件上訴人以被上訴人乙○○○○○○出版發展股份有限公司台
灣分公司（下稱蘋果日報公司）於民國九十五年一月二十七日發
行之蘋果日報A6「要聞」版「蘋論」欄內，刊載被上訴人即該報
主筆丙○○所撰寫「甲○又告」之社論（下稱系爭社論），對於
伊以立法委員身分之職權行使，而就行政院（國防部）所提「六
一○八億對美軍購預算案」於立法院內及院外所為之言論，刊載
伊「到了七十多歲了還搞不清楚 provide不等於free」、「希望
他……別真的告，否則保證『是個國際大笑話』」、「被控告關
起來的人是吃飯的人……『所以李老先生就省省吧』」等誹謗及
公然侮辱伊之詞句，且其係以文字散布，侵害伊之名譽至鉅，依
民法第一百九十五條第一項、第一百八十八條之規定，請求被上
訴人連帶賠償伊非財產上之損害新台幣（下同）一百二十萬元，
及九十七年四月二十二日起加付法定遲延利息，並為回復伊名譽
之處分即共同負擔費用在蘋果日報A6版刊載如原判決附件所示之
「道歉聲明」（下稱系爭道歉聲明）。經原審斟酌全辯論意旨及
調查證據之結果，而為：被上訴人丙○○在蘋果日報A6版「要聞
」版「蘋論」欄撰寫系爭社論，係就「美國軍售台灣應否收費」
之可受公評之事項，出於善意所為適當之評論，應在言論自由保
障範圍內，並無侵害上訴人名譽之故意或過失，且上訴人於社會
上之評價，亦不因此而受貶損，即不構成侵害上訴人名譽權之侵
權行為。被上訴人蘋果日報公司於其發行之蘋果日報上刊登系爭
社論，更無不法侵害上訴人之名譽權，或應負僱用人侵權行為責
任之情事。上訴人主張丙○○應賠償其非財產上之損害，並為回
復其名譽之處分；蘋果日報公司應與丙○○負連帶責任，均屬無
據。則上訴人依侵權行為之法律關係，請求被上訴人連帶給付（
賠償）一百二十萬元，及自九十七年四月二十二日起加付法定遲
延利息，並共同負擔費用在蘋果日報A6版刊載系爭道歉聲明，自
屬無理等論斷。並說明兩造其餘攻擊防禦方法毋庸逐一論述之理
由，乃為上訴人敗訴之判決，經核於法洵無違誤。上訴人雖謂其
依侵權行為請求之基礎事實，為誹謗及公然侮辱，原判決僅就誹
謗部分論及是否構成侵害名譽權，卻未就公然侮辱部分有所論述
，有判決不備理由之違法云云，指摘原判決不當。惟原判決既已
就上訴人所主張被上訴人丙○○、蘋果日報公司分別撰寫、刊登
系爭社論之行為，對其構成誹謗公然侮辱之「事實」，而論斷被
上訴人之行為不構成侵害上訴人之名譽權，不負侵權行為之損害
賠償責任等情，即無違誤可言。上訴意旨聲明廢棄原判決，非有
理由。
據上論結，本件上訴為無理由。依民事訴訟法第四百八十一條、
第四百四十九條第一項、第七十八條，裁定如主文。
中    華    民    國  九十八  年    八    月  二十七  日
                      最高法院民事第三庭
                          審判長法官  蘇  茂  秋
                                法官  陳  碧  玉
                                法官  王  仁  貴
                                法官  張  宗  權
                                法官  簡  清  忠
      本件正本證明與原本無異
                                      書  記  官
中    華    民    國  九十八  年    九    月    八    日
                                                      ｍ


司法院資訊處製作；財團法人民間司法改革基金會備份。
